【裁判字號】    88,易,1907
【裁判日期】    890225
【裁判案由】    詐欺
【裁判全文】
臺灣高雄地方法院刑事判決                        八十八年度易字第一九七號
    公  訴  人  臺灣高雄地方法院檢察署檢察官
    被      告  甲○○
右列被告因詐欺案件，經檢察官提起公訴（八十七年度偵字第二三五０六號），本院
判決如左︰
    主  文
甲○○無罪。
    事  實
一、本件公訴意旨略以：被告甲○○係鏗堡企業股份有限公司（下稱鏗堡公司）之實
    際負責人（登記負責人為甲○○之父林義和），於八十七年五、六月間，明知該
    公司經濟上已周轉困難，瀕臨倒閉，竟基於意圖為自己不法所有之概括犯意，持
    該公司之支票，向乙○○詐稱欲借票使用，致使乙○○不知有詐，先後交付巨麒
    實業股份有限公司（下稱巨麒公司，乙○○係該公司之實際負責人）所簽發如附
    表所示之支票（乙○○共簽發十三紙支票，惟其中一紙，因無法提供明細，故附
    表僅列十二紙支票）給甲○○。嗣鏗堡公司所簽發之支票經屆期提示均遭退票，
    乙○○及巨麒公司始知受騙，因認被告涉犯刑法第三百三十九條第一項詐欺取財
    罪嫌等語。
二、按告訴人之告訴，係以使被告受刑事訴追為目的，是其陳述是否與事實相符，仍
    應調查其他證據以資審認。又事實之認定，應憑證據，如未能發現相當證據，或
    證據不足以證明，自不能以推測或擬制之方法，以為裁判基礎（最高法院五十二
    年台上字第一三００、四十年台上字第八六號判例參照）。又不能證明被告犯罪
    或其行為不罰者，應諭知無罪之判決，刑事訴訟法第三百零一條第一項定有明文
    。
三、本件公訴人認被告涉犯刑法第三百三十九條第一項詐欺取財罪嫌，無非以上開犯
    罪事實，業據被告供承不諱，核與告訴人乙○○及巨麒公司指述相符，復有鏗堡
    公司簽發之支票在卷可稽等，為其論罪依據。訊據被告固不否認其為鏗堡公司之
    實際負責人，並曾持該公司支票向告訴人借票，向銀行辦理票貼使用，及其所經
    營之鏗堡公司於八十七年六月間發生經濟上困難，致伊所簽交予告訴人之鏗堡公
    司支票，均不獲兌現等情，惟堅決否認上開犯行，辯稱：伊與告訴人自八十四年
    底、八十五年初即互有生意往來，自八十六年間更互相借票向銀行票貼使用，故
    附表所示十二紙支票，部分為伊持票向告訴人借票取得，部分為告訴人持票向伊
    借票而交付，並非全部為伊向告訴人所借；又伊向告訴人借票之後，因遭客戶倒
    帳，始發生經濟困難，並非於借票時，已發生困難，仍向告訴人借票；又伊向告
    訴人借得之支票共十三紙，惟僅持十二紙向銀行辦理票貼，尚有一紙，因伊所需
    資金已足夠，故未使用，且伊於偵查中，即八十八年二月十二日，業已清償告訴
    人十萬元，故伊並無詐騙意圖等語。經查：
（一）關於附表所示十二紙支票及現在被告持有中之另一紙支票，被告究係如何取得
      一事，告訴人固主張全部均為被告持票向伊借票而取得，惟被告則供承僅部分
      係伊持票向告訴人借票而取得，其他則為告訴人持向伊借票使用而交付等語，
      二人所述相歧，惟查姑不論何者為真，縱認告訴人所述為可採，亦因被告與告
      訴人均屬經營鋼鐵買賣之同業，二人並自八十六年五月間，即因互相買賣鋼鐵
      ，而有生意上之金錢往來等情，為告訴人所自承，顯然被告與告訴人間素有金
      錢往來，此次向告訴人借票使用，並非第一次金錢往來，則被告此次是否係假
      藉借票名義，故意向告訴人借票使用，以行詐騙之實，即頗滋疑義；且被告於
      向告訴人借票之後，曾遭客戶國豐鋼鐵企業公司吳鎮佑及冠朧公司負責人陳宗
      仁倒帳約新台幣（下同）一百九十一萬元一事，業據其提出支票九張及本票七
      張為憑，足證被告所辯係於向告訴人借票之後，遭客戶倒帳，始發生經濟困難
      等語，非屬無據。
（二）次查，上開支票係被告於八十七年二、三月間向告訴人借得一事，亦為告訴人
      自承在卷，惟被告所經營鏗堡公司之支票，係自八十七年六月七日起，始發生
      跳票，並於八十七年七月三日拒絕往來，此為告訴人所不否認，並有告訴人所
      提鏗堡公司支票十三紙在卷可稽。準此，被告係於簽交支票予告訴人後，經過
      約三、四個月之久，始發生跳票，並於發票後，經過約四、五個月之久，始拒
      絕往來，而非於跳票或拒絕往來後，始簽發支票，或於發票後，旋即跳票拒絕
      往來，顯見被告並非於經濟陷入困境之後，始故意持票向告訴人借票使用，是
      被告辯稱伊施用詐術，使告訴人陷於錯誤等語，非無足取。
（三）末查，被告共向告訴人借得十三紙支票，惟嗣被告僅將其中十二紙支票持向銀
      行票貼使用，其餘一紙面額約三十萬元之支票則未提示，此為被告供承在卷，
      並為告訴人所不否認，徵諸常理，倘被告於借票時，即蓄意詐騙，豈有未將此
      票一併提示或背書轉讓他人使用之理；且被告於偵查中，即八十八年二月十二
      日，因告訴人表示生活困難，而清償告訴人十萬元一節，業據被告供承在卷，
      並為告訴人所不否認，復有匯款回條一紙在卷可稽，益證被告於借票之初，並
      無詐騙意圖。
四、綜上所述，本件被告與告訴人間既素有金錢往來，被告向告訴人借得之十三紙支
    票，又未全部提示，尚餘一紙未使用，且係發票後經過約三、四個月之久，支票
    始跳票，再過約一個月後，始拒絕往來，被告尚且提出其遭客戶倒帳及嗣後清償
    十萬元之證明，足見本件應純屬民事糾葛，被告於借票之初，並無施用詐術，使
    告訴人陷於錯誤，亦無任何不法所有之意圖，此外，復查無其他積極之證據，足
    證被告有詐欺取財犯行，既不能證明被告犯罪，揆諸前揭規定，爰為無罪判決之
    諭知。
五、移送併辦（台灣高雄地方法院檢察署八十八年度偵字第七一二八號）意旨另以：
    被告為鏗堡公司實際負責人，於八十七年四月至六月間，明知鏗堡公司已陷於財
    務困難，瀕於退票，無支付能力，仍隱瞞其事，陸續向告訴人購買熱浸鍍鋅板等
    貨物，總價款達六十五萬六千七百二十七元，被告並開立鏗堡公司面額四十八萬
    零四百七十四元支票一紙，交付告訴人以支付貨款，惟屆期於八十七年六月七日
    提示，竟遭退票，被告並逃逸無蹤，因認被告涉犯刑法第三百三十九條第一項詐
    欺取財罪嫌。經查本件既為被告無罪之判決，則移送併辦部分，即與本件無連續
    犯之裁判上一罪關係，本院無從併案審理。自應退回台灣高雄地方法院檢察署，
    由檢察官另行偵辦，併此敘明。
據上論斷，應依刑事訴訟法第三百零一條第一項，判決如主文。
本案經檢察官顏漢文到庭執行職務。
中    華    民    國      八十九      年      二      月     二十五     日
                                    臺灣高雄地方法院刑事第七庭
                                        法  官  李  璧  君
右正本證明與原本無異。
如不服本判決，應於判決送達後十日內，向本院提出上訴狀。
                                        書記官  柯  文  欽
中    華    民    國      八十九      年      三      月       一       日


司法院資訊處製作；財團法人民間司法改革基金會備份。
